【裁判字號】    97,破,51
【裁判日期】    970408
【裁判案由】    宣告破產
【裁判全文】
臺灣臺中地方法院民事裁定                97年度破字第51號
聲  請  人  薛政仁（即晶工工業股份有限公司之清算人）
相  對  人  晶工工業股份有限公司
法定代理人  甲○○
上列聲請人聲請宣告晶工工業股份有限公司破產事件，本院裁定
如下：
    主      文
聲請駁回。
聲請程序費用由相對人負擔。
    理      由
一、本件聲請意旨略以：相對人晶工工業股份有限公司（下稱晶
    工公司）於民國88年11月17日間，因晶工公司負責人洪文正
    病故，引發公司週轉不靈，致債權人邱明琴聲請支付命令金
    額共計新台幣（下同）286,665,717元，及公司往來銀行緊
    縮資金拍賣公司不動產、廠房設備、晶工商標及全部辦公設
    備後，晶工公司無任何營業能力，業由經濟部於96年9月10
    日以經授中字第09633885050號函廢止公司登記在案，經召
    開公司股東會決議辦理公司解散，推選聲請人擔任公司清算
    人，並向法院呈報清算人，業經鈞院准予備查在案。晶工公
    司於97年2月28日清算完結，各項財務表冊業經公司股東會
    於97年3月1日承認，惟向法院聲報清算完結時，因尚有積欠
    財政部中區國稅局債務16,191,178元之稅捐債務未清償，亦
    未聲請破產，經鈞院不予備查清算完結在案，爰依破產法第
    58條、公司法第89條規定，聲請宣告晶工公司破產等語。
二、按破產固係對於債務人不能清償債務者宣告之，但法院就破
    產之聲請得依職權為必要之調查（破產法第63條第2 項），
    若債務人確係毫無財產，則破產財團即不能構成，或破產財
    團雖勉可組成，然其破產財團之財產尚不足清償財團費用及
    財團債務時，依破產法第148 條規定之意旨，應以無宣告破
    產之實益，而裁定駁回破產宣告之聲請（最高法院86年度台
    抗字第479 號裁定、台灣高等法院85年度抗字第3075號裁定
    意旨參照）。次按財團費用包括破產財團之管理變價及分
    配所生之費用、破產債權人共同利益所需審判上之費用、
    破產管理人之報酬，及破產人及其家屬之必要生活費及
    喪葬費，視為財團費用。而財團債務包括破產管理人關於
    破產財團所為行為而生之債務、破產管理人為破產財團請
    求履行雙務契約所生之債務，或因破產宣告後應履行雙務契
    約而生之債務、為破產財團無因管理所生之債務，及因
    破產財團不當得利所生之債務，破產法第95條、第96條，分
    別定有明文。
三、經查，本件依聲請人所提出晶工公司之清算後資產負債表記
    載流動資產及現金均為零，且依晶工公司97年度股東臨時會
    議議事錄記載晶工公司之債務有應付稅捐16,191,178元，及
    清算後資產負債表記載其他未償債務228,422,734元，又聲
    請人表示晶工公司於清算後已無任何資產可供清償債務，而
    相對人公司資產確僅剩車號3M7-9000號三陽汽車一輛，亦有
    本院依職權查詢稅務電子閘門財產調件明細表1份在卷可參
    ，則聲請人主張晶工公司之資產顯已不能清償其債務，依法
    即有破產之原因等情，固堪採信。惟本件如宣告晶工公司破
    產，晶工公司尚須支付破產管理人之報酬，按破產管理人之
    報酬如以最低基本工資每月17,280元計算，每年至少須支出
    207,360元（即17,280元x12月=207,360元），然目前晶工公
    司所有資產僅有前揭汽車一輛，顯已無法於支付破產管理人
    之報酬後，尚有餘額可供構成破產財團，自無法清償破產債
    權，揆諸破產法第148條規定之旨趣及最高法院86年度台抗
    字第479號裁定意旨，本件聲請人聲請宣告晶工公司破產即
    無實益，要無宣告破產徒生耗費之必要，聲請人為本件聲請
    ，即無理由，應予駁回。
四、據上論結，本件聲請人之聲請為無理由，依破產法第5條、
    民事訴訟法第95條、第78條，裁定如主文。
中    華    民    國    97    年    4     月    8     日
                  民事第一庭    法  官  卓進仕
以上正本係照原本作成。
如不服本裁定，應於裁定送達後10日內向本院提出抗告狀，並繳
納抗告裁判費新臺幣1,000元。
中    華    民    國    97    年    4     月    8     日
                                書記官  賴榮順


司法院資訊處製作；財團法人民間司法改革基金會備份。
